【裁判字號】    98,易,944
【裁判日期】    980612
【裁判案由】    恐嚇取財等
【裁判全文】
臺灣板橋地方法院刑事判決               98年度易字第944號
公  訴  人  臺灣板橋地方法院檢察署檢察官
被      告  丁○○
選任辯護人  朱容辰律師
            黃世瑋律師
上列被告因恐嚇取財等案件，經檢察官提起公訴（98年度偵字第
5521號），暨移送併辦（98年度偵字第13135 號），本院依簡式
審判程序，判決如下：
    主  文
丁○○幫助意圖為自己不法之所有，以恐嚇使人將本人之物交付
，處有期徒刑肆月，如易科罰金，以新臺幣壹仟元折算壹日。
    事  實
一、丁○○可預見一般人無故不自行申辦金融機構帳戶使用，反
    價購或其他方式取得他人申辦之金融機構帳戶使用，可能為
    遂行恐嚇取財、詐欺取財之不法犯行，竟仍基於幫助恐嚇取
    財、詐欺取財之不確定故意，於民國97年12月10日，將其申
    請如附表一所示之金融帳戶存摺、金融卡及密碼，郵寄至臺
    北市○○路○段244號交付予真實姓名年籍不詳之「吳經理」
    ，提供予犯罪集團供作恐嚇、詐騙他人匯款之人頭帳戶使用
    。嗣該犯罪集團成員於如附表二所示之犯罪時間，以附表二
    所示之手法，造成如附表二所示之乙○○心生畏懼、附表二
    所示之丙○○、己○○、戊○○、甲○○陷於錯誤，因而將
    如附表二所示之金額分別匯入該犯罪集團成員所指定丁○○
    之帳戶內。嗣因乙○○、丙○○、己○○、戊○○、甲○○
    察覺有異，分別報警處理，始查悉上情。
二、案經臺北縣政府警察局三重分局移送臺灣板橋地方法院檢察
    署、雲林縣警察局臺西分局報告臺灣雲林地方法院檢察署，
    呈請臺灣高等法院檢察署檢察長令轉臺灣板橋地方法院檢察
    署偵辦。本院於準備程序進行中，丁○○就被訴事實為有罪
    之陳述，經告知簡式審判程序之旨，並聽取各當事人之意見
    後，本院合議庭裁定由受命法官獨任進行簡式審判程序。
    理  由
一、訊據被告丁○○就上揭犯罪事實於本院審理時自白不諱，與
    證人即被害人乙○○、丙○○、羅際冬、戊○○、甲○○於
    警詢中證述之情節互核相符，並有自動櫃員機交易明細表影
    本12紙、元大商業銀行存摺交易往來明細查詢列印單2紙、
    彰化商業銀行存款存摺交易明細查詢列印單4紙、第一商業
    銀行未登摺帳項明細表影本1紙、內政部警政署反詐騙諮詢
    專線紀錄表5紙、臺中市警察局第三分局立德派出所受理詐
    騙帳戶通報警示簡便格式表、宜蘭縣政府警察局第二分局三
    星派出所受理詐騙帳戶通報警示簡便格式表、桃園縣政府警
    察局中壢分普仁派出所受理詐騙帳戶通報警示簡便格式表、
    臺北市政府警察局文山二局景美派出所受理詐騙帳戶通報警
    示簡便格式表各1份、受理刑事案件三聯單4紙、第一商業銀
    行延吉分行98年1月6日延吉字第1號函檢附被告上開帳戶之
    開戶基本資料影本在卷可稽，足認被告前揭自白與事實相符
    ，堪予採信。按金融機構存款帳戶，事關存戶個人財產權益
    之保障，其與儲戶存摺、印章、提款卡相結合，專屬性、私
    密性更形提高，除非本人或與本人具密切之關係者，難認有
    何理由可自由使用私人之存摺及提款卡，一般人亦均有應妥
    善保管上開物件，防止被他人冒用之認知，近來詐欺集團犯
    案猖獗，每每利用人頭帳戶為犯罪工具，業經傳播媒體廣為
    報導，被告對此應無不知之理，自可預見若任意將自己帳戶
    之相關物件資料交予不明人士，將有遭他人作為詐欺、恐嚇
    取財等犯罪時，非正當資金進出之用之不法用途，此情當為
    具有社會生活經驗之成年人所得認識，本案被告任意交付其
    帳戶資料予年籍不詳之人使用，其有容任帳戶供幫助犯罪集
    團作為詐欺取財、恐嚇取財犯罪之用之未必故意，已可認定
    。從而本案事證明確，被告犯行已堪認定，自應依法論科。
二、查該犯罪集團向被害人乙○○恐嚇取得上開金錢，係犯刑法
    第346 條第1 項恐嚇取財既遂罪，該犯罪集團又分別向被害
    人丙○○、己○○、戊○○、甲○○詐得上開金錢，則係犯
    刑法第339 條第1 項之詐欺取財既遂罪。核被告所為，係犯
    刑法第30條第1 項、同法第339 條第1 項之幫助詐欺取財罪
    及同法第30 條 第1 項、第346 條第1 項之幫助恐嚇取財罪
    。又被告以一行為交付上揭帳戶之存摺、金融卡及密碼，幫
    助他人遂行上開5 罪名，為想像競合犯，應從較重之幫助恐
    嚇取財罪處斷。被告係基於幫助之犯意而為非屬恐嚇取財犯
    行之構成要件行為，為幫助犯，應依刑法第30條第2 項之規
    定，按正犯之刑減輕之。臺灣板橋地方法院檢察署98年度偵
    字第13135號移送併辦部分，雖未據起訴，然與經起訴並論
    罪科刑部分有想像競合之裁判上一罪關係，本院自應併予審
    酌，附此敘明。爰審酌被告明知使用他人帳戶以詐欺、恐嚇
    取財之情形猖獗，仍率然提供他人上揭帳戶予他人使用，助
    長犯罪之風氣，增加被害人尋求救濟之困難，並擾亂金融交
    易往來秩序及社會正常交易安全甚鉅，對社會秩序所生之危
    害非輕，及被害人受損害之金額共逾30萬元，兼衡被告前無
    前科之素行，年齡尚輕，犯後於本院審理時終知事證明確，
    未再多為無謂辯解而坦承犯行，或因年輕識淺、一時失慮致
    罹刑典，從輕量處如主文所示之刑，並諭知易科罰金之折算
    標準，以資懲儆。
據上論斷，依刑事訴訟法第273條之1第1項、第299條第1項前段
，刑法第339條第1項、第346條第1項、第30條第1項、第2項、第
55條、第41條第1項前段，刑法施行法第1條之1，判決如主文。
案經檢察官陳姿雯到庭執行職務。
中    華    民    國    98    年    6    月    12    日
                  刑事第二庭    法  官  王偉光
上列正本證明與原本無異。
如不服本判決，應於送達後10日內敘明上訴理由，向本院提出上
訴狀，上訴於本院第二審合議庭 (應附繕本) 。其未敘述上訴理
由者，應於上訴期間屆滿後20日內向本院補提理由書「切勿逕送
上級法院」。
                             ? 書記官  陳宥伶
中    華    民    國    98    年    6     月    12    日
附錄本案論罪科刑法條全文：
中華民國刑法第339條
（普通詐欺罪）
意圖為自己或第三人不法之所有，以詐術使人將本人或第三人之
物交付者，處5 年以下有期徒刑、拘役或科或併科1 千元以下罰
金。
以前項方法得財產上不法之利益或使第三人得之者，亦同。
前二項之未遂犯罰之。
中華民國刑法第346條
（單純恐嚇罪）
意圖為自己或第三人不法之所有，以恐嚇使人將本人或第三人之
物交付者，處6 月以上5 年以下有期徒刑，得併科1 千元以下罰
金。
以前項方法得財產上不法之利益，或使第三人得之者，亦同。
前二項之未遂犯罰之。
附表一
┌──┬──────┬─────────┬───────┐
│編號│金融機構名稱│  帳號            │  開戶日期    │
│    │            │                  │              │
├──┼──────┼─────────┼───────┤
│ 1  │彰化商業銀行│000-00000000000000│97年10月18日  │
│    │西三重分行  │號（起訴書誤載為  │              │
│    │            │000-00000000000000│              │
│    │            │0號）             │              │
├──┼──────┼─────────┼───────┤
│ 2  │元大商業銀行│000-000000000000號│97年3月間     │
│    │三重分行    │（起訴書誤載為    │              │
│    │            │000-000000000000號│              │
│    │            │）                │              │
├──┼──────┼─────────┼───────┤
│ 3  │第一商業銀行│000-00000000000號 │94年間        │
│    │延吉分行    │                  │              │
│    │            │                  │              │
└──┴──────┴─────────┴───────┘
附表二
┌─┬───┬────┬─────────────────┬───────┐
│編│被害人│匯款時間│被害情節                          │匯入之銀行帳號│
│號│      │        │                                  │及金額（新臺幣│
│  │      │        │                                  │）            │
├─┼───┼────┼─────────────────┼───────┤
│一│乙○○│97年12月│犯罪集團成員對乙○○恫稱其有乙○○│彰化商業銀行西│
│  │      │14日    │全家人之個人資料，若要取回系爭資料│三重分行，帳號│
│  │      │        │，須依指示匯款，否則將公布上開資料│000-0000000000│
│  │      │        │，致乙○○因而心生畏懼，依其指示分│0700號，共8000│
│  │      │        │別匯入新臺幣（以下同）2萬元、3萬元│0 元          │
│  │      │        │、3萬元，共計8萬元至上開彰化商業銀│              │
│  │      │        │行西三重分行帳戶內等款項隨即由上揭│              │
│  │      │        │犯罪集團成員提領一空。            │              │
├─┼───┼────┼─────────────────┼───────┤
│二│丙○○│97年12月│犯罪集團成員對丙○○佯稱帳戶要整合│彰化商業銀行西│
│  │      │15日    │，要求丙○○至ATM提款機設定整合密 │三重分行，帳號│
│  │      │        │碼，致丙○○陷於錯誤，分別匯款7600│000-0000000000│
│  │      │        │0元、5000元、59000元、41000元，共 │0700號，共1810│
│  │      │        │計181000元至上開彰化商業銀行西三重│00 元         │
│  │      │        │分行帳戶內，該等款項隨即由上揭犯罪│              │
│  │      │        │集團成員提領一空。                │              │
├─┼───┼────┼─────────────────┼───────┤
│三│己○○│97年12月│犯罪集團成員對己○○佯稱其日前購物│元大商業銀行三│
│  │      │13日    │付款設定有問題，需依其指示至ATM提 │重分行，帳號80│
│  │      │        │款機操作更正，致己○○陷於錯誤，匯│0-000000000000│
│  │      │        │款6997至上開元大商業銀行三重分行帳│0號，6997元   │
│  │      │        │戶內，該等款項隨即由上揭犯罪集團成│              │
│  │      │        │員提領一空。                      │              │
├─┼───┼────┼─────────────────┼───────┤
│四│戊○○│97年12月│犯罪集團成員對戊○○佯稱其日前購物│元大商業銀行三│
│  │      │13日    │付款設定有問題，需依其指示至ATM提 │重分行，帳號80│
│  │      │        │款機操作更正，致戊○○陷於錯誤，匯│0-000000000000│
│  │      │        │款29998元至上開元大商業銀行三重分 │0號，29998元  │
│  │      │        │行帳戶內，該等款項隨即由上揭犯罪集│              │
│  │      │        │團成員提領一空。                  │              │
├─┼───┼────┼─────────────────┼───────┤
│五│甲○○│97年12月│犯罪集團成員於交友網站上佯稱欲介紹│第一商業銀行延│
│  │      │13日    │女性友人予甲○○，惟需先付定金3000│吉分行，帳號00│
│  │      │        │元，致甲○○陷於錯誤，匯款3000元至│0-00000000000 │
│  │      │        │上開第一商業銀行延吉分行帳戶內，該│號，3000元    │
│  │      │        │等款項隨即由上揭犯罪集團成員提領一│              │
│  │      │        │空。                              │              │
└─┴───┴────┴─────────────────┴───────┘


司法院資訊處製作；財團法人民間司法改革基金會備份。
